臺灣士林地方法院交通事件裁定　　　　 96年度交聲字第532號
原處分機關　交通部公路總局台北區監理所基隆監理站
異　議　人
即受處分人　甲○○
上列異議人即受處分人因違反道路交通管理處罰條例案件，對於
交通部公路總局臺北區監理所基隆監理站民國（下同）96年5 月
15日所為之處分（原處分案號：基監字第裁42-C00000000號），
聲明異議，本院裁定如下：
    主  文
異議駁回。
    理  由
一、按汽車駕駛人，行經有燈光號誌管制之交岔路口闖紅燈者，
    處新台幣（下同）1,800 元以上5,400 元以下罰鍰，併計違
    規點數3 點，道路交通管理處罰條例第53條第1 項、第63條
    第1 項第3 款定有明文。又按汽車行駛至交岔路口，其行進
    、轉彎，應遵守燈光號誌或交通警察之指示，道路交通安全
    規則第102 條第1 項第1 款亦定有明文。又按道路交通管理
    之稽查，由交通勤務警察，或依法令執行交通稽查任務人員
    執行之，其稽查項目為違規停車者，得由交通助理人員逕行
    執行之；而汽車駕駛人之行為有（一）闖紅燈或平交道、（
    二）搶越行人穿越道、（三）在道路收費停車處所停車，不
    依規定繳費、（四）不服指揮稽查而逃逸，或聞消防車、救
    護車、警備車、工程救險車之警號不立即避讓、（五）違規
    停車或搶越行人穿越道，經各級學校交通服務隊現場導護人
    員簽證檢舉、（六）行經設有收費站、地磅之道路，不依規
    定停車繳費或過磅（七）經以科學儀器取得證據資料證明其
    行為違規，當場不能或不宜攔截製單舉發者，得記明車輛牌
    照號碼、車型等可資辨明之資料，以汽車所有人為被通知人
    製單逕行舉發，此見道路交通管理處罰條例第7 條、第7 條
    之2 第1 項、第4 項規定即明。又按逕行舉發係指由交通勤
    務警察逕行製單舉發，但毋須將違規行為人攔停，而由舉發
    人員親自見聞者，包括闖紅燈或平交道、搶越行人穿越道、
    不服指揮稽查而逃逸，或聞消防車、救護車、警備車、工程
    救險車之警號不立即避讓等特定違規行為。此種特定違規行
    為，經舉發人員親見，惟因攔停不宜（例如舉發人員仍須管
    制交通使救護車順利通行等）或不易（例如闖紅燈後舉發人
    員因故無法追躡等），故例外不保障違規行為人當場辯明違
    規事實之機會，但被舉發人如對於舉發事實有爭議不服處分
    聲明異議，舉發人員仍可充為證人，於具結後由法院訊問查
    明事實，作為認定違規事實存否之證據，合先敘明。
二、原處分意旨略以：本件異議人即受處分人甲○○於96年2 月
    3 日7 時50分，駕駛車牌號碼7W-3607 號自用一般小客車，
    行經臺北縣汐止市○○路○ 段與新台五路口處交岔路口時，
    竟違規闖越紅燈直行，經臺北縣政府警察局交通警察隊汐止
    分隊執勤員警乙○○逕行掣單舉發「闖紅燈（汐止往臺北方
    向）」之違規，爰依道路交通管理處罰條例第53條第1 項、
    第63條第1 項第3 款之規定，並經原處分機關即交通部公路
    總局臺北區監理所基隆監理站依上開規定及違反道路交通管
    理事件統一裁罰標準及處理細則等規定，於96年5 月15日裁
    處受處分人罰鍰2,700 元，並依同條例第63條第1 項第3 款
    記違規點數3 點。
三、本件異議人異議意旨略以：（一）伊確實無闖紅燈情形，又
    該路段07時至09時為交通尖峰時段，又有義交現場控燈，是
    否因此造成本人通過前為綠燈，因車速較慢轉換黃燈過快，
    所造成闖紅燈之假象。（二）依規定員警取締闖紅燈拍照，
    必須拍攝2 張，第1 張為停止線前，第2 張為違規車輛通行
    至路口之照片，才是取締闖紅燈之完備程序。異議人向原處
    分機關表示不服舉發，經原處分機關裁決維持舉發結果後，
    異議人於法定期限內向本院交通法庭聲明異議云云。
四、經查：
（一）本件異議人即受處分人甲○○於上揭時、地，駕駛車牌號
      碼7W-3607 號自用一般小客車，為執勤員警乙○○當場舉
      發「闖紅燈（汐止往臺北方向）」之事實，此有臺北縣政
      府警察局北縣警交字第C00000000 號違反道路交通管理事
      件通知單影本1 份及現場舉發照片1 張附卷可稽，此部份
      事實堪以認定。
（二）證人即舉發本件違規之臺北縣政府警察局交通警察隊汐止
      分隊警員乙○○到庭結證稱：「（問：當時何以取締受處
      分人？）當時我排闖紅燈勤務。我們都會等綠燈變紅燈過
      5 秒鐘後才會照相取締，當時我看到受處分人闖紅燈就照
      相。我當時沒有攔下受處分人，我只有照相。」、「（問
      ：就你記憶所及是否確實有看到受處分人於號誌變成紅燈
      後才闖紅燈進入路口？）我確實是看到號誌變成紅燈亮了
      受處分人才闖紅燈過路口，我才照相... 取締時我離停止
      線約3 至4 公尺左右，我站在路口從受處分人後面拍照，
      即卷附照片中銀色汽車後面一點的位置。」（見本院96
      年10月5 日訊問筆錄）。
（三）雖異議人辯稱: 舉發照片中，伊的汽車已經過了路口快要
      到人行道了，才造成闖紅燈的假象，並且取締照片應該要
      拍2 張，本件缺少1 張要照停在停止線時云云。惟按交通
      警察製單舉發違反道路交通管理處罰條例所列之違規事實
      ，本質上為行政處分，係公務員基於職務上權力，依法就
      特定之具體事件所為具公法上效果之單方行政行為，基於
      公務員為公法上行為具有公信力之原則，該行政行為當可
      被推定為真正，其據以依法處分之事實認定亦為正確無誤
      ，此公信原則，乃立法者賦予行政機關制定違反道路交通
      事件統一裁罰標準及處理細則，使執勤警察得當機處分，
      以維護交通秩序、安全之行政目的。而道路交通管理處罰
      條例科處行政罰事件，依據公法爭議之舉證責任分配法則
      ，固應先由行政機關就其業已履踐相關正當法律程序，以
      及人民應受處罰之客觀違反法令行為，負證明之責，受處
      罰人就行政機關已為相當證明之前開事項，若主張欠缺主
      觀歸責條件或為其他抗辯，亦須就其所辯提出反證。而本
      件異議人就其並未於上開時地為上開違規行為之抗辯，未
      能舉證以實其說，自難遽信。
（四）又闖紅燈違規行為，屬得逕行舉發之事項，揆諸其立法意
      旨，係考量其發生往往在瞬間或由交通勤務警察執行勤務
      時，恰巧目睹之違規情事，事實上不便立刻以攝影、錄影
      器材加以取證，且該違規事實由人之感官即可充分判定，
      非必以科學儀器始能偵測得知，為達其維護交通秩序、安
      全之行政目的，乃特別立法賦予勤務警察得當機處分之權
      限。而本件發生之時間為日間且天氣晴朗，依員警之執勤
      經驗判斷異議人闖紅燈之違規行為，絕非難事，進而逕行
      取締異議人之上開違規行為，於法即已無違誤；而現場舉
      發照片1 張係屬補強證據，非可認為，凡舉發闖紅燈之違
      規皆需舉發照片，且須於闖越紅燈前及闖越紅燈後均需拍
      照存證。此外，值勤員警即證人乙○○與異議人素無仇怨
      ，其於本院所為之證詞復受具結程序及偽證罪之擔保，實
      無故意設詞誣陷異議人之動機與必要，異議人上揭所辯，
      尚不足採。
五、綜上所述，異議人既於上述時、地駕駛車牌號碼7W-3607 號
    自用一般小客車為「闖紅燈（汐止往臺北方向）」之違規行
    為，原處分機關援引道路交通管理處罰條例第53條第l 項、
    第63條第l 項第3 款規定，並適用違反道路交通管理事件統
    一裁罰基準表規定，裁處罰鍰新臺幣2,700 元，併記違規點
    數3 點，並無不當。本件聲明異議為無理由，應予駁回。
六、據上論斷，應依道路交通案件處理辦法第l9條，裁定如主文
    。
中　　華　　民　　國　　96　　年　　10　　月　　22　　日
　　　　　　　　　　　　　　　交通法庭法　官　賴邦元
以上正本證明與原本無異
如不服本裁定應於送達後5日內向本院提出抗告狀
      　　　　　　　　　　　　        書記官　游育慈
中　　華　　民　　國　　96　　年　　10　　月　　22　　日
